臺灣高雄地方法院行政訴訟判決
110年度交字第380號
原      告  賴碧豐  
被      告  交通部公路總局高雄區監理所

代  表  人  李瑞銘  
訴訟代理人  朱怡如  
上列當事人間交通裁決事件，原告不服被告民國110年7月22日裁
字第82-BZB130387號裁決，提起行政訴訟，本院判決如下：
    主　文
原告之訴駁回。
訴訟費用新臺幣參佰元由原告負擔。
    事實及理由
一、程序事項：按行政訴訟法第237條之7規定，交通裁決事件之
    裁判，得不經言詞辯論為之。本件屬交通裁決事件，依兩造
    所述各節及卷內資料其事證已臻明確，本院認無經言詞辯論
    之必要，爰不經言詞辯論而為判決。
二、事實概要：原告於民國110年2月24日6時41分許駕駛車牌號
    碼0000-00號自用小客貨車（下稱系爭車輛），在高雄市大
    寮區大漢路與鳳屏一路路口，因有「汽車駕駛人未依規定使
    用方向燈」之違規行為，經民眾於110年2月24日檢舉，由高
    雄市政府警察局交通大隊林園分隊（下稱舉發機關）員警填
    掣高市警交相字第BZB130387號舉發違反道路交通管理事件
    通知單（下稱舉發通知單）逕行舉發。嗣原告於應到案日期
    前之110年4月23日向被告陳述不服，經被告函詢舉發機關後
    ，認原告確有上揭違規行為，乃依道路交通管理處罰條例（
    下稱處罰條例）第42條規定，於110年7月22日開立裁字第82
    -BZB130387號裁決書（下稱原處分），裁處原告「罰鍰新臺
    幣（下同）1,200元」。原告不服，提起本件行政訴訟。
三、原告主張：據現場實際道路標線指示，該路段是唯一的路向
    （左向），系爭車輛既在路權歸屬的車道（左向）行駛，也
    是唯一的路向，卻被舉發實感無奈等語。並聲明：原處分撤
    銷。
四、被告則以：
　㈠經檢視採證光碟可知，系爭車輛確實於單記違規時日於大寮
    區大漢路與鳳屏一路路口往屏東方向，左轉未使用方向燈，
    被民眾以行車紀錄器錄影像向警方檢舉，違規事實明確。惟
    查，按駕車轉彎時，應先顯示欲轉彎方向之燈光，其規範意
    旨即在確保道路交通往來之安全，使後車及周遭車輛的駕駛
    人得以預見自車將要轉彎，而得預作減速或煞停之準備，以
    避免交通事故之發生，此係基於維護公眾交通安全之重要公
    益，當不以事實上有無造成危害為必要，且不容用路人依其
    個人主觀判斷是否使用方向燈至明。而查，原告當時駕駛系
    爭車輛所行經之車道雖為左轉彎專用道，原告固然應遵照指
    示方向左轉彎行駛，但因其於左轉彎時未打左轉方向燈，致
    使其後方及周遭行駛車輛不能預測排除原告可能違規右轉之
    情況，則於原告於行駛進入舉發違規路口之過程中，對於其
    後方及周遭的車輛而言，即確實存在有不可預測之可能性，
    而依使用方向燈之規範目的考量，乃在使周遭車輛得以預見
    自車行進之方向、並進而預作因應，本件系爭車輛既係左轉
    彎行駛，自不容原告依主觀判斷是否遵守使用方向燈之規定
    至明。況且，車輛行駛之車道是否屬於轉彎專用車道，與車
    輛行駛中轉向應顯示方向燈之行車義務並不衝突，用路人行
    駛於轉彎專用車道上，自不當然因此免除於轉彎時應顯示方
    向燈之法規義務至明。（臺灣新北地方法院110年度交字第4
    83號判決、臺灣新北地方法院109年度交字第806號判決、臺
    北高等行政法院110年度交上字第128號裁定、臺灣臺中地方
    法院09年度交字第581號判決參照），故本案有採證光碟可
    稽，員警依法填單舉發，於法洵無違誤。
　㈡又原告前於申述書提出：「沿迴轉道轉彎未打燈挨罰1200元
    法官判撤罰」等一節，經查新聞中所指係屬迴轉專用道，而
    與本案道路確實有駕駛人違規向右行駛之可能性，故原告所
    提之新聞應係指臺灣臺北地方法院109年度交字第455號判決
    內容，惟查該案與本案路況不同，尚無法比擬適用；況且，
    方向燈是用以告訴其他用路人你的行向，在禁止右轉只能左
    轉的路段，打左轉方向燈告知其他用路人你將遵守標線、標
    誌、號誌行駛，並無何悖於常情之處。況並非每個用路人都
    熟悉路況，亦有可能有初次到達該處之人，並不熟悉該處為
    只能左轉之路段，故縱使為禁止轉向他處之道路，方向燈依
    然有其功能，不能忽視而不予使用，併此敘明。綜上理由，
    原告確有「汽車駕駛人未依規定使用方向燈」之違規情事，
    被告依法裁處罰鍰1,200元應無不當等語，資為抗辯。
　㈢並聲明：原告之訴駁回。
五、本院之判斷：
  ㈠按「汽車駕駛人，不依規定使用燈光者，處1,200元以上3,60
    0元以下罰鍰」，處罰條例第42條定有明文。次按「行車遇
    有轉向、減速暫停、讓車、倒車、變換車道等情況時所用之
    燈光及駕駛人之手勢，應依下列規定：……二、左轉彎時，應
    先顯示車輛前後之左邊方向燈光，或由駕駛人表示左臂平伸
    ，手掌向下之手勢。」、「汽車駕駛人，應依下列規定使用
    方向燈：……二、左（右）轉彎時，應先顯示車輛前後
    之左（右）邊方向燈光；變換車道時，應先顯示欲變換車道
    方向之燈光，並應顯示至完成轉彎或變換車道之行為。」道
    路交通安全規則第91條第 1項第2款、第109條第2項第2款分
    別定有明文。再按違反道路交通管理事件統一裁罰基準及處
    理細則（下稱處理細則）第1條規定：「本細則依道路交通
    管理處罰條例第92條第4項規定訂定之。」第2條規定：「（
    第1項）處理違反道路交通管理事件之程序及統一裁罰基準
    依本細則之規定辦理。（第2項）前項統一裁罰基準，如附
    件違反道路交通管理事件統一裁罰基準表(下稱裁罰基準表)
    。」上開處理細則之規定，就其立法目的及功能，乃為防止
    處罰機關枉縱或偏頗，依處罰條例第92條第4項所授權交通
    部會同內政部訂定處理細則及其附件裁罰基準表，用以維持
    裁罰之統一性與全國因違反道路交通管理事件受處罰民眾之
    公平，不因裁決人員不同，而生偏頗，寓有避免各監理機關
    於相同事件恣意為不同裁罰之功能，並非法所不許，於憲法
    上保障人民財產權之意旨並無牴觸（此並有司法院釋字第51
    1號解釋理由書意旨足資參照），並無違反法律保留原則。
    而依裁罰基準表的記載，小型車駕駛人，不依規定使用燈光
    ，期限內繳納或到案聽候裁決者，應處罰鍰1,200元，核此
    規定，既係基於母法之授權而為訂定，且就處理細則附件所
    示裁罰基準表中有關處罰條例第42條規定之裁罰基準內容，
    並未牴觸母法，被告自得依此基準而為裁罰。
  ㈡本件如事實概要欄所述之原告違規事實，有舉發通知單、原
    處分之裁決書、送達證書、逕行舉發案件汽車所有人告知違
    規駕駛人申報書、高雄市政府警察局林園分局110年5月11日
    高市警林分交字第11071437700號書函、採證光碟及照片等
    在卷可稽(本院卷第49至81頁)，且經本院於調查程序當庭勘
    驗採證光碟並製作勘驗筆錄及擷取照片附卷可佐(本院卷第9
    2頁、第97至99頁)，洵堪認定為真。
  ㈢原告固主張據現場實際道路標線指示，該路段是唯一的路向
    （左向），系爭車輛亦在該路權歸屬的車道（左向）行駛云
    云；然按道路交通安全規則第91條第 1項第2款、第109條第
    2項第2款規定駕車轉彎時，應先顯示欲轉彎方向之燈光，其
    規範意旨即在確保道路交通往來之安全，使後車及周遭車輛
    的駕駛人得以預見自車將要轉彎，而得預作減速或煞停之準
    備，以避免交通事故之發生，此係基於維護公眾交通安全之
    重要公益，當不以事實上有無造成危害為必要，且不容用路
    人依其個人主觀判斷是否使用方向燈至明。查原告當時駕駛
    系爭車輛所行經之車道雖為左轉彎專用道，然其行經之路段
    為單向三線道路，其右側尚有兩線車道，且左轉路口之右方
    另有可供車輛通行之道路(即鳳屏一路)，此有截圖照片在卷
    可稽(本院卷第97至99頁)，則系爭車輛亦有未按標線所示遵
    行方向行駛之可能。從而，系爭車輛於左轉彎前先顯示方向
    燈，將有助於後方車輛得以預見其行向，進而保持相關戒備
    ，以避免交通事故之發生。況且，駕駛人遵守道路標線指示
    方向行駛與轉彎時顯示方向燈，此二者並非相互排斥之義務
    ，倘駕駛人同時遵守上開兩項義務，反更有助於道路交通順
    暢及安全，減少交通事故發生以及不必要之傷亡，自難僅以
    原告個人之主觀認定而決定是否應顯示方向燈，故原告前開
    主張委難憑採。 
  ㈣原告雖於申訴書提出網路新聞列印資料據為有利於己之主張(
    本院卷第71頁)，然該新聞所指交通裁決案件(臺灣臺北地方
    法院109年度交字第455號判決)中之原告係駕車行駛於迴轉
    專用道，與本件時空環境及違規情節不盡相同，且該判決亦
    僅為個案見解，無逕為拘束本院之效力，而本院己就如何認
    定原告該當未依規定使用方向燈違規行為之理由詳述如前，
    故原告所提上開證據資料無從使本院為有利於原告認定之憑
    據。又查，前開他案判決中所引用交通部路政司109年8月28
    日陸臺監字第1090019136號函固有「有關汽車行經彎道時，
    是否構成轉向行為而應使用方向燈一節，因車輛依該條道路
    線型轉彎行駛(例如車輛於北宜公路依該路型彎道行駛)時，
    非屬車輛不依該道路原方向行駛之轉向行為，爰駕駛人不需
    顯示方向燈」等語(本院卷第111頁)，然該函釋所稱不須顯
    示方向燈之狀況係指如沿北宜公路或其他蜿蜒山路原方向行
    駛之情形，核與本件原告係於交岔路口左轉彎未顯示左邊方
    向燈之情節難謂相同，自不得逕予比附援引，附此敘明。
六、綜上所述，原告確有「汽車駕駛人未依規定使用方向燈」之
    違規行為，被告依法據以裁處如原處分所示，於法核無違誤
    。原告訴請撤銷原處分，為無理由，應予駁回。
七、本件判決基礎已臻明確，兩造其餘之攻擊防禦方法及訴訟資
    料經本院斟酌後，核與判決不生影響，無一一論述之必要，
    併予敘明。
八、本件第一審裁判費為300元，應由原告負擔，爰確定第一審
    訴訟費用額如主文第2項所示。
據上論結，本件原告之訴為無理由，依行政訴訟法第237條之7、
第237條之8第1項、第237條之9第1項、第236條、第98條第1項前
段，判決如主文。
中　　華　　民　　國　　111 　年　　7 　　月　　21　　日
　　　　　　　　　行政訴訟庭  法官  謝琬萍
以上正本係照原本作成。　　　　　　　　　　　　　　　　　
如不服本判決，應於判決送達後20日內，向本院提出上訴狀並表
明上訴理由（原判決所違背之法令及其具體內容或依訴訟資料可
認為原判決有違背法令之具體事實），其未載明上訴理由者，應
於提出上訴後20日內向本院補提理由書（上訴狀及上訴理由書均
須按他造人數附繕本，如未按期補提上訴理由書，則逕予駁回上
訴），並應繳納上訴裁判費新臺幣750元。
中　　華　　民　　國　　111 　年　　7 　　月　　22　　日
                              書記官  林麗文